【裁判字號】    90,上訴,1273
【裁判日期】    900802
【裁判案由】    誣告
【裁判全文】
臺灣高等法院刑事判決                            九十年度上訴字第一二七三號
    上  訴  人
    即  被  告  丁○○
右上訴人因誣告案件，不服臺灣桃園地方法院八十九年度訴字第一五九二號，中華民
國八十九年一月十九日第一審判決（起訴案號：臺灣桃園地方法院檢察署八十九年度
偵字第一三四０八號）提起上訴，本院判決如左：
    主  文
上訴駁回。
丁○○緩刑伍年。
    事  實
一、丁○○有眼力視障，然未請領身心障礙手冊，直到民國八十九年十一月十五日始
    因中度視障而領有中華民國身心障礙手冊，其明知未領有身心障礙手冊者，不得
    將車輛停放於身心障礙人士專用車位，卻於八十九年四月二十四日上午七時許，
    尚未領有上開身心障礙手冊時，將其所駕駛車牌號碼ＥＨ─五五五九號自用小客
    車（登記名義人為李建學），停放於桃園縣中壢市火車站前殘障人士專用公共停
    車格內（車上無身心殘障手冊），而於同日上午十時三十分許，遭桃園縣警察局
    交通隊中壢分隊員警拖吊，嗣丁○○竟出於誣告之犯意，意圖使他人受刑事處分
    ，於八十九年四月二十五日下午十七時四十分許，至臺灣桃園地方法院檢察署向
    有權行使偵查、追訴權限之公務員即臺灣桃園地方法院檢察署檢察官江菀臻虛偽
    申告桃園縣警察局交通隊中壢分隊主管乙○○瀆職、圖利拖吊廠商等犯罪事實，
    嗣檢察官偵查後以八十九年度偵字第一一０九二號將乙○○為不起訴處分，並經
    臺灣高等法院檢察署於八十九年十一月六日以檢偕紀黃字第一九三五一號准予備
    查而確定在案。嗣經臺灣桃園地方法院檢察署檢察官於八十九年八月二十五日以
    其涉犯誣告而主動簽分偵辦。
二、案經臺灣桃園地方法院檢察署檢察官自動檢舉偵查起訴。
    理  由
一、訊據被告丁○○矢口否認有何誣告犯行，辯稱：「我係於八十九年四月二十四日
    將所駕駛之車牌號碼ＥＨ─五五五九號自用小客車，停放在中壢火車站前的停車
    格，而該停車格並沒有禁止停車的標誌，不知道是殘障人士專用車位，因當天雨
    下得很大，現場並沒有不能停車的標示，且有警車停在那邊，交通隊拖吊我駕駛
    的車子，並未在旁邊標示車子被拖吊到何處，我以為是失竊了，就向警察局報案
    ，警察查明之後跟我說那是殘障專用停車位，車子已被拖吊，我回到現場查看，
    才在地上看到殘障圖樣，但沒有禁止停車的標誌，又員警執行不公平，警察自己
    的車子停在殘障停車位上，也沒有拖吊，只有拖吊我的車子，事後我知道廠商拖
    吊一定數量之後就有獎金可拿，所以專挑容易拖的車輛來拖，警察讓廠商圖得獎
    金，而自己人違規停車卻不取締，我沒有誣告故意。」等語。惟查：
  I、右揭事實，業據證人即當時桃園縣警察局交通隊中壢分隊代理分隊長乙○○於
      八十九年六月十九日訊問時證稱「中壢火車站前有三格停車格，二格是殘障汽
      車停車格，一格是殘障機車停車格，該停車格提供殘障民眾停車，一般民眾車
      輛不得停放，違者拖吊，執行拖吊前均有照相存證。」等語，於原審法院證稱
      「我是被桃園縣警察局中壢分局的陳一中通知要製作筆錄，說我涉嫌瀆職，所
      以我才去調閱丁○○違規停車之相關資料，並且有調出當時丁○○所駕駛車牌
      號碼ＥＨ─五五五九號自用小客車違規停車之照片，丁○○停車的位置是殘障
      者專用的停車位，因依照規定殘障停車格要有身心殘障者才可以停，且要把殘
      障手冊放在車上，但丁○○所駕駛的上開車並沒有懸掛證明，且車主也不是丁
      ○○，所以我們沒有辦法通知，當天執行的警員是周超賢警員，當時我是代理
      交通分隊的主管，所以才被告，而中壢火車站前有三格停車位，兩格是殘障汽
      車停車格，一格是殘障機車停車格，沒有一般民眾停車格。」等語在卷（見臺
      灣桃園地方法院檢察署八十九年度他字第一三四七號卷第五頁至第六頁、原審
      法院九十年一月五日筆錄），核與證人即當時執行拖吊車輛之員警周超賢證稱
      「我們拖吊場的助手有用粉筆將拖吊場的地址寫在被拖吊車輛的旁邊，且丁○
      ○所駕駛的車子確實是停放在身心障礙者的停車格上，我們有拍照，我們拖吊
      時，另外一個殘障停車格並沒有車子，並沒有如丁○○所說只拖吊其所駕駛之
      車輛。」等情相符（見原審法院九十年一月五日筆錄）。
  II、且參以被告所駕駛之車牌號碼ＥＨ─五五五九號自用小客車於違規當時，相鄰
      之另一殘障專用停車位上，並未有其他車輛停放，且地上繪有殘障專用停車圖
      樣，亦有卷附之八十九年四月二十五日照片乙幀在卷足按（見臺灣桃園地方法
      院檢察署八十九年度他字第一三四七號卷第八頁），且員警於執行拖吊業務當
      時業已將車輛拖往何處，書寫於被拖吊車輛所停放之旁邊，亦據警員周超賢證
      述在卷，已如前述；而被告將其所駕駛之小客車停放於上開殘障專用停車位時
      ，其尚未領有殘障手冊，亦據被告於偵查中供稱在卷（見臺灣桃園地方法院檢
      察署八十九年度偵字第一一０九二號卷第七頁反面），是該小客車上自無殘障
      手冊，足見被告當時確係違規停放在上開殘障專用停車位無誤。
  III、被告雖辯稱：伊當時停放小客車的位置，有看到殘障圖樣，但不知道是殘障停
      車位，且法規又未規定停在殘障車位就要拖吊云云。然按汽車停車時，在設有
      殘障者專用停車標誌處所，非殘障用車不得停放；又停車時間、位置、方式、
      車種不依規定者，得於舉發其違規後，使用民間拖吊車脫離之，並收取移置費
      ，道路交通安全規則第一百一十二條第一項第五款、道路交通管理處罰條例第
      五十六條第一項第九款、第二項後段均定有明文；又非領有專用停車位識別證
      明之身心障礙者或其家屬，不得違規佔用身心障礙者專用停車位，身心障礙者
      保護法第四十八條第一項後段亦定有明文。被告丁○○於八十九年四月二十四
      日將車輛停放於上開身心障礙人士專用車位時，並未領有殘障手冊，並有看到
      殘障專用車位圖樣等情，業據被告於偵查中自承（見臺灣桃園地方法院檢察署
      八十九年度偵字第一一０九二號卷第七頁反面），復有上開現場照片一幀附卷
      可稽，足見被告確係違規停車遭拖吊無誤，其上開所辯不足採信。
  Ⅳ、被告另辯稱：因當天雨下得很大，現場並沒有不能停車的標示云云。然中壢火
      車站前現場確有設立禁止停車之標示，此有桃園縣警察局中壢分局九十年六月
      十八日中警分刑字第一八０八三號函文暨相片六幀在卷可按，復經證人甲○○
      到庭證稱「中壢火車站前之停車格，於八十九年四月間仍有設立，左右兩側都
      有設立，也有豎立殘障專用停車位的標誌。殘障專用停車格內之地面上，有繪
      製殘障專用停車位的圖樣，但最近不知為何被取消掉，原因尚待瞭解。」等語
      屬實，再八十九年四月二十四日上午六時至八時之累積降雨量分別為一．０、
      ０．五、一．五ＭＭ，此有交通部中央氣象局九十年六月七日中象參字第九０
      ０二八六四號函文暨逐日逐時氣象資料一紙在卷可按，依此降雨量並無如被告
      所稱『當天雨下得很大』之情形，是被告此部分之辯稱亦不足採信。
  Ⅴ、被告於八十九年四月二十五日向臺灣桃園地方法院檢察署檢察官告發：因伊合
      法停車而遭員警拖吊，桃園縣警察局交通隊中壢分隊主管瀆職圖利廠商，要處
      罰其拖吊費用等情（見臺灣桃園地方法院檢察署八十九年度他字第六八一號卷
      第四頁），有申告筆錄在卷可證，足見被告明知該車位係殘障人士專用車位，
      而其當時並未領有殘障手冊卻違規停車佔用，而於桃園縣警察局交通隊中壢分
      隊員警依法執行拖吊後，竟向臺灣桃園地方法院檢察署檢察官誣告桃園縣警察
      局交通隊中壢分隊主管乙○○拖吊其合法停放之小客車圖利廠商涉有瀆職罪嫌
      ，且經臺灣桃園地方法院檢察署檢察官提示現場照片、查明被告違規佔用專用
      車位無訛後，被告仍堅持提出告發，有臺灣桃園地方法院檢察署檢察官偵查筆
      錄附卷可參（見臺灣桃園地方法院檢察署八十九年度偵字第一一０九二號卷第
      七頁反面）。
  Ⅵ、復參以被告受有大專畢業之教育程度（見臺灣桃園地方法院檢察署八十九年度
      他字第一三四七號卷第二頁反面），對於上述之殘障專用停車位係專供領有殘
      障手冊，並依規定將殘障停車證明置放於車上以供查證，如違規停車當遭執法
      員警依法執行拖吊，而被告當時違規停放上開小客車，係遭執法員警依法執行
      拖吊等事實，當知之甚明，亦有明確分辨員警係依法執行拖吊並非圖利特定廠
      商之能力，斷無誤認錯指之可能，此與出於誤會或懷疑有此事實而為申告之情
      形迥異，是被告明知其係因違規停車而遭員警依法執行拖吊，與桃園縣警察局
      交通隊中壢分隊主管乙○○圖利廠商瀆職無關，竟反於客觀事實，於八十九年
      四月二十五日向臺灣桃園地方法院檢察署虛構桃園縣警察局交通隊中壢分隊主
      管為犯罪行為人，向有偵查犯罪權限之江菀臻檢察官申告並請求訴追犯罪，誣
      指桃園縣警察局交通隊中壢分隊主管乙○○有上開圖利廠商之犯行，其主觀上
      顯有意圖使他人受刑事處分之誣告故意，至為灼然。此外，被告前所申告之桃
      園縣警察局交通隊中壢分隊主管乙○○經檢察官偵查之結果，已為不起訴處分
      ，有臺灣桃園地方法院檢察署檢察官八十九年度偵字第一一０九二號不起訴處
      分書、臺灣高等法院檢察署八十九年十一月六日檢偕紀黃字第一九三五一號函
      各一份附卷（見臺灣桃園地方法院檢察署八十九年度偵字第一一０九二號卷第
      十頁、第十四頁）可稽，足見被告上開所辯係事後卸責之詞，不足採信。
  Ⅶ、又被告雖於原審及本院審理時提出其領有中度視障之中華民國身心障礙手冊，
      惟查被告上開殘障手冊，其受鑑定日期為八十九年十一月十四日，而於八十九
      年十一月十五日核發，有被告所提出之中華民國身心障礙手冊乙紙在卷足徵，
      而被告於上開時、地違規停車尚未領有身心障礙手冊，已如前述，是此部分證
      據亦無法解免於被告上開誣告犯行之成立。又被告雖於他日前往桃園縣中壢火
      車站拍照，資以證明桃園縣警察局交通隊中壢分隊並未將所有在中壢火車站附
      近違規停車之車輛全部拖吊，而有執法未盡責之情形，然僅能證明桃園縣警察
      局交通隊中壢分隊確有執法未盡完善，與桃園縣警察局交通隊中壢分隊主管乙
      ○○是否有圖利廠商瀆職之犯行尚屬有間。縱上所述，本件事證明確，被告之
      犯行洵堪認定。
二、核被告意圖他人受刑事處分，向該管公務員誣告之所為，係犯刑法第一百六十九
    條第一項之誣告罪。
三、原審依刑事訴訟法第二百九十九條第一項前段、刑法第一百六十九條第一項，並
    審酌被告之犯罪動機、素行、目的、手段、智識程度、所生危害及犯後態度等一
    切情狀，量處被告有期徒刑四月，其認事用法核無違誤，量刑亦稱允當，被告上
    訴否認犯罪即無理由，應駁回其上訴。
四、查被告前未曾受有期徒刑以上刑之宣告，有本院被告全國前案紀錄表一紙在卷可
    按，其因一時失慮偶罹刑典，事後深具悔意，經此刑之宣告後，應知警惕而無再
    犯之虞，本院因認暫不執行其刑為當，予以宣告緩刑五年，用啟自新。
五、至臺灣桃園地方法院檢察署檢察官八十九年度偵字第一六八四七、一七八一一號
    併辦部分，經原審以被告丁○○並非一開始就想要連續申告，係因認為有違法之
    事實發生後，始提出申告，業據被告丁○○供述在卷，足見被告丁○○申告丙○
    ○、魏韶貞涉有上開之犯行，並非基於一個概括犯意之行為，而係繫於不特定事
    實之發生後始提出申告甚明，檢察官移送併辦部分，顯係被告另行起意而為之，
    足見被告此部分申告之動機不同，且犯意各別，是所併辦誣告罪部分自與前開有
    罪部分無連續犯關係，非本件起訴效力所及，而退請檢察官另行依法處理，此部
    分非本院審理範圍，併予指明。
據上論斷，應依刑事訴訟法第三百六十八條、刑法第七十四條第一款判決如主文。
本案經檢察官郭啟東到庭執行職務。
中      華      民      國      九十      年      八      月     二     日
                              臺灣高等法院刑事第二十一庭
                  審判長法  官  葉  騰  瑞
                                        法  官  莊  明  彰
                                        法  官  黃  國  忠
右正本證明與原本無異。
如不服本判決應於收受送達後十日內向本院提出上訴書狀，其未敘述上訴之理由者並
得於提起上訴後十日內向本院補提理由書（均須按他造當事人之人數附繕本）。
                                        書記官  劉  貞  達
中      華      民      國      九十      年      八      月     六     日
附錄本案論罪科刑法條全文
刑法第一百六十九條：
意圖他人受刑事或懲戒處分，向該管公務員誣告者，處七年以下有期徒刑。
意圖他人受刑事或懲戒處分，而偽造、變造證據或使用偽造變之證據者亦同。


司法院資訊處製作；財團法人民間司法改革基金會備份。
